臺灣高等法院高雄分院刑事判決
111年度上易字第22號
上  訴  人  臺灣屏東地方檢察署檢察官
被      告  吳季哲



上列上訴人因被告竊盜案件，不服臺灣屏東地方法院109年度易
字第619號，中華民國110年10月29日第一審判決（起訴案號：臺
灣屏東地方檢察署109年度偵字第618號），提起上訴，本院判決
如下：
    主  文
上訴駁回。
    理  由
壹、第二審被告經合法傳喚，無正當之理由不到庭者，得不待其
    陳述逕行判決，刑事訴訟法第371條有明文規定。查被告甲○
    ○於本院民國111年3月29日審判期日，經合法傳喚無正當理
    由而未到庭，有本院送達證書、刑事報到單、被告之戶籍資
    料查詢結果、臺灣高等法院在監在押全國紀錄表在卷可證。
    依據上述規定，本案在被告不到庭陳述的情形下，直接進行
    判決。
貳、本案經本院審理結果，認第一審以檢察官所提出之證據及所
    指出之證據方法，並不足以證明被告確有被訴之刑法第320
    條第1項之竊盜犯行，而為被告無罪之諭知，核無不當，應
    予維持，並引用第一審判決書所記載的理由（如附件）。
參、檢察官上訴理由主張：依據警方拍攝的案發現場照片（見原
    審卷第73至79頁），被害人乙○○的蓮霧園，與一旁道路（竹
    林路）尚有相當距離，而非一般行經道路之人丟擲菸蒂可及
    的距離。再者，從一旁道路要進入被害人的蓮霧園，只能行
    走一條寬度有限的小道，而該小道並非一般人、車所會行經
    的道路（參見本院卷第21至29頁之被害人蓮霧園週遭道路GO
    OGLE街景照片)，足認他人至被害人的蓮霧園，應是蓄意進
    入，並非無意間經過。於此情形下，警方在被害人蓮霧園所
    查獲的2個菸蒂，經DNA比對鑑定結果，既是由被告所丟棄，
    足認是被告故意進入該蓮霧園內後所棄置，而同時段又發生
    被害人蓮霧遭竊的事情。綜合上述情狀判斷，可以推知被告
    即使沒有自行下手竊取蓮霧，也是參與竊取蓮霧之人。從而
    ，原審以本案事證不足為由，而判決被告無罪，其認定事實
    有所不當，請將原判決撤銷，更為適當合法之判決。
肆、上訴論斷的理由
一、本件上訴意旨依據被害人蓮霧園位置與一旁道路的距離、要
    進入該蓮霧園只能經由一般人車不會行經的小道進入等事證
    ，據以推認若非被告故意進入該蓮霧園所在之處，應不會在
    該蓮霧園內查獲留有被告DNA的菸蒂，雖屬可採。然而，警
    方人員查獲留有被告DNA的菸蒂的地點，乃是戶外果園，故
    就正常狀況而言，即使是該等菸蒂棄置該處許久，也不見得
    會經被害人發現或於發現後將之撿起丟棄。又依據本案卷內
    全部證據資料，亦未顯示上述菸蒂是於何時遭棄置在被害人
    的蓮霧園內，則上述菸蒂是否是於本件竊案發生之前就被丟
    棄在該處？即有所疑問，而若上述菸蒂是於本件竊案發生前
    就存在被害人蓮霧園內，則即使被告曾故意至該蓮霧園所在
    地點，亦難以認定其有竊取被害人蓮霧之舉。
二、依據被害人於原審審理中的證詞（見原審卷第127至128頁）
    及現場照片（見原審卷第87頁）、GOOGLE街景照片（見原審
    卷第139至143頁），被害人的蓮霧園是緊鄰著他人的蓮霧園
    ；又被害人的蓮霧園於靠近前述小道處，蓋設有1座開放式
    的簡易工寮，而發現上述菸蒂的地點，乃是該工寮旁邊的蓮
    霧樹下。再者，依據被告於警詢中所述，其於案發當時是從
    事水果批發業，且會至被害人蓮霧園所在的屏東縣南州鄉濫
    頭段一帶收購蓮霧（見警卷第2頁），並提出其銷售蓮霧的
    資料作為佐證（見證物袋）。在此情形下，實難排除「被告
    至被害人蓮霧園附近向他人收購蓮霧時，因曾在被害人工寮
    內抽菸（依據前述照片所示，以現場狀況而言，該工寮乃是
    附近可稍做休息、遮陽避雨的唯一場所），而將菸蒂丟棄至
    一旁」的可能性，更加顯示無法以在被害人的蓮霧園內發現
    上述菸蒂，即為不利於被告的認定。至於被告於製作警詢筆
    錄後，雖於本案偵、審過程中，再三主張其未去過案發地點
    （見偵卷第19頁、原審卷第124頁）。但由「被告於原審審
    理過程中，因檢察官所提出之GOOGLE街景照片，其作物生長
    狀況與案發當時有所不同，被告即認為該等GOOGLE街景照片
    並非就案發地點進行拍攝（見原審卷第133頁）」此一情狀
    ，可推知被告對於案發地點的辨識能力有限；且依前述現場
    照片、GOOGLE街景照片所示，案發現場的地貌，幾乎只有單
    純的道路、農地、作物，缺乏其他可輕易辨別的景觀。在此
    等情形下，被告主張其未去過案發地點，是否是在記憶正確
    的狀況下所為？並不是沒有疑慮，自無從以被告此一主張，
    即可完全排除前述「被告至被害人蓮霧園附近向他人收購蓮
    霧時，因曾在被害人工寮內抽菸而將菸蒂丟棄至一旁」的可
    能性。
三、綜上所述，本件檢察官所提出的事證，只能證明被告曾經到
    過被害人蓮霧園所在之處，但被告究竟是何時（案發前或案
    發時）去過該處？前往該處的目的為何？仍均無法為不利於
    被告的認定，自難論認被告有起訴意旨所稱之竊盜犯行。因
    此，原審所為之無罪判決，並無違誤，檢察官仍以前述主張
    ，指稱原判決不當而提起上訴，為無理由，應予駁回。
據上論斷，應依刑事訴訟法第368條、第371 條、第373 條，判
決如主文。
本案經檢察官鍾佩宇提起公訴，檢察官何克昌提起上訴，檢察官
楊慶瑞到庭執行職務。　　
中　　華　　民　　國　　111 　年　　4 　　月　　12　　日
                  刑事第四庭    審判長法  官  黃建榮
                                      法  官  李嘉興
                                      法  官  陳君杰
以上正本證明與原本無異。
不得上訴。
中　　華　　民　　國　　111 　年　　4 　　月　　12　　日
　　　　　　　　　　　　　　　　　　　書記官　吳璧娟　　　　　
附件：臺灣屏東地方法院109年度易字第619號刑事判決
臺灣屏東地方法院刑事判決
                                      109年度易字第619號
公　訴　人　臺灣屏東地方檢察署檢察官
被　　　告　甲○○　男　民國00年0月00日生
                    身分證統一編號：Z000000000號
                    住屏東縣○○鄉○○路000○0號
                    居屏東縣○○鎮○○路0段000號之1
上列被告因竊盜案件，經檢察官提起公訴（109 年度偵字第618
號），本院判決如下：
    主  文
甲○○無罪。
    理  由
一、公訴意旨略以：被告甲○○意圖為自己不法之所有，基於竊盜
    之犯意，於民國107 年1 月24日18時至翌（25）日11時間之
    某時，在屏東縣南州鄉濫頭段之蓮霧園內，徒手竊取被害人
    乙○○所有之蓮霧約40至50斤（價值約新臺幣【下同】3,000 
    元）得手。因認被告涉犯刑法第320 條第1 項之竊盜罪嫌等
    語。
二、按犯罪事實應依證據認定之，無證據不得認定犯罪事實；不
    能證明被告犯罪者，應諭知無罪之判決，刑事訴訟法第154
    條第2 項、第301 條第1 項分別定有明文。而認定犯罪事實
    所憑之證據，雖不以直接證據為限，間接證據亦包括在內，
    然而無論直接或間接證據，其為訴訟上之證明，須於通常一
    般之人均不致有所懷疑，而得確信其為真實之程度者，始得
    據為有罪之認定，倘其證明尚未達到此一程度，而有合理之
    懷疑存在時，致無從形成對被告有罪之確信，則根據「罪證
    有疑，利於被告」之證據法則，即應由法院諭知被告無罪之
    判決（最高法院76年台上第4986號判例意旨參照）。再者，
    檢察官對於起訴之犯罪事實，仍應負提出證據及說服之實質
    舉證責任。倘其所提出之證據，不足為被告有罪之積極證明
    ，或其指出證明之方法，無從說服法院以形成被告有罪之心
    證，基於無罪推定之原則，自應為被告無罪判決之諭知（最
    高法院92年度台上字第128 號判決意旨參照）。又事實審法
    院對於證據之取捨，依法雖有自由判斷職權，然積極證據不
    足以證明犯罪事實時，被告之抗辯或反證，縱屬虛偽，仍不
    能以此資為積極證據應予採信之理由（最高法院109 年度台
    上字第2311號判決意旨參照）。
三、公訴意旨認被告涉犯竊盜罪嫌，無非係以被害人於警詢中之
    指述，及屏東縣政府警察局東港分局扣押物品清單、內政部
    警政署刑事警察局鑑定書、刑事案件證物採驗紀錄表、現場
    照片等證據資料為其主要論據。訊據被告固對於本案所採得
    之2 個菸蒂，經送驗比對DNA-STR 型別之結果與其相符一節
    ，並不爭執，惟堅詞否認有何公訴意旨所指竊盜之犯行，辯
    稱：我不知道為何現場有我的菸蒂，我從未去過現場等語（
    本院卷第60、124 頁）。經查：
  ㈠警方於108 年11月間因被告另案遭妨害自由、傷害等案件，
    將該案相關證物送請內政部警政署刑事警察局鑑定，比對出
    被告DNA-STR 型別與屏東縣警察局東港分局107 年3 月11日
    屏警東分偵諺字第0000000 號刑事案件證物採驗紀錄表送檢
    「乙○○蓮霧園遭竊盜案」之2 個菸蒂上DNA-STR 型別相符等
    情，為被告所不爭執（本院卷第60頁），並有屏東縣政府警
    察局東港分局扣押物品清單、內政部警政署刑事警察局108 
    年11月14日刑生字第1080089626號、109 年2 月7 日刑生字
    第1088030169號鑑定書、刑事案件證物採驗紀錄表等件在卷
    可按（警卷第13至23頁；偵卷第21至27頁）。是上開事實，
    堪以認定。
  ㈡而有關發現蓮霧遭竊後之報案經過及上開菸蒂採集過程之情
    形，據證人即被害人乙○○於警詢及本院審理時證稱：我於10
    7 年1 月25日11時許，發現我所管理坐落於南州鄉濫頭段土
    地上之蓮霧園（下稱案發現場）遭竊後有報警，警察到現場
    後有勘查，菸蒂是我先生發現的等語（警卷第6 頁；本院卷
    第129 頁），核與員警製作之職務報告中記載：被害人乙○○
    至本所報案後，經警陪同至現場採證，現場發現菸蒂，通知
    偵查隊帶回比對並當場紀錄及留下聯絡方式等內容大致相符
    （本院卷第95頁），並有現場蒐證照片在卷可佐（警卷第11
    至12頁），足認前揭與被告DNA-STR 型別相符之2 個菸蒂，
    確實是遺留於案發現場為被害人配偶及員警發現後，拾回派
    出所內進行後續生物跡證比對存檔無訛。
  ㈢然證人乙○○於本院審理時復證稱：我會知道蓮霧遭人竊取，
    是因為前一天下午我採收一些蓮霧放在樹旁，隔天早上去蓮
    霧園看的時候，發現我採收的那些蓮霧都不見了，且我看到
    樹上有徒手攀折蓮霧的痕跡，與我以剪刀採收蓮霧的方式不
    同等語（本院卷第126 頁）。足見被害人雖有提及如何發現
    蓮霧遭竊等情，然其終究未親眼目睹竊賊行竊蓮霧之過程，
    而無法提供竊盜行為人之性別、形貌特徵等資訊以供追查。
    是被害人之證詞至多僅能證明上開蓮霧遭竊之事實，尚難遽
    為對被告不利之認定。
  ㈣另依證人乙○○證述：緊鄰馬路邊的蓮霧園是別人的，照片中
    工寮旁的才是我的蓮霧園，小路是可以進出工寮的農路等語
    （本院卷第127 至128 頁），並佐以屏東縣政府警察局東港
    分局109 年10月28日東警偵字第10932099800 號函附現場勘
    查照片，及公訴檢察官當庭提出之GOOGLE MAP拍攝圖像（本
    院卷第71至91、139 至147 頁），雖可見被害人種植蓮霧之
    地點，並非緊鄰大馬路旁，而需由農路再往內進入始能到達
    ，位置實屬偏僻，一般人不太會造訪該地。然該地點雖屬偏
    僻，但被害人之蓮霧園並未以圍籬或其他安全設施加以圈圍
    區隔，一般人尚可自行進出一節，亦據證人乙○○證述在卷（
    本院卷第130 頁），是遭竊地點仍係一般人可通行之開放場
    所，並非封閉之處所，故於被害人蓮霧園內所採集2 個菸蒂
    上之DNA-STR 型別雖與被告之DNA-STR 型別相符，惟至多僅
    得認為被告曾在該蓮霧園內逗留，惟其逗留之原因不一而足
    ，自難僅以該菸蒂上之DNA-STR 型別與被告之DNA-STR型別
    相符，即遽認被告有於上開時地竊取上開蓮霧之犯行。況證
    人乙○○復證稱：2 個菸蒂都是在同1 棵蓮霧樹下找到的，那
    1 棵蓮霧樹並非是我前1 天採收蓮霧放置的地方；至於菸蒂
    旁的蓮霧樹上之蓮霧有無被竊取，我已無印象了等語（本院
    卷第128 至130 頁），是菸蒂遺留之位置既非在被害人採收
    完成放置蓮霧之地點周圍，亦無證據證明該菸蒂所在位置旁
    之蓮霧樹有遭竊取蓮霧的狀況，則本案被告是否真有竊取被
    害人之蓮霧，亦非無疑。
  ㈤再者，竊賊於行竊過程中均會掩飾隱匿自己之身分，且盡可
    能地減少在竊盜現場逗留的時間，該舉動均係為降低自己可
    能遭他人察覺進而被逮捕之風險，並可避免留下太多跡證供
    檢警後續追查。然查本案案發現場，不但遺留有菸蒂，數量
    更達到2 個，顯然與上開一般人對於竊賊特性之認知有所未
    合。從而，尚難僅憑於案發現場所採集到之2 個菸蒂上的DN
    A-STR 型別與被告之DNA-STR 型別相符，即認被告涉有公訴
    意旨所指之竊盜犯行。
四、綜上所述，被告所辯未曾到過案發現場云云，雖不可採，然
    檢察官認被告涉犯竊盜罪嫌所憑之證據，既存在有上開疑點
    ，尚未達於通常一般之人均不致有所懷疑，而得確信其為真
    實之程度，自不能遽認被告確有被訴之犯行。此外，檢察官
    復未提出其他積極證據，資以證明被告確有其所指之犯行，
    揆諸首揭法律規定及最高法院判例、判決意旨，本院自應為
    被告無罪判決之諭知。
據上論斷，應依刑事訴訟法第301 條第1 項前段，判決如主文。
本案經檢察官鍾佩宇提起公訴，檢察官何克昌到庭執行職務。
中　　華　　民　　國　 110　　年　　10　　月　　29　　日
                  刑事第六庭  審判長法  官  程士傑
                                    法  官  蕭筠蓉
                                    法  官  陳一誠
以上正本證明與原本無異。
如不服本判決應於收受判決後20日內向本院提出上訴書狀，並應
敘述具體理由；其未敘述上訴理由者，應於上訴期間屆滿後20日
內向本院補提理由書（均須按他造當事人之人數附繕本）「切勿
逕送上級法院」。
中　　華　　民　　國　 110　　年　　11　　月　　2 　　日
                                    書記官  陳佳迪